【裁判字號】    90,訴易,54
【裁判日期】    900814
【裁判案由】    損害賠償
【裁判全文】
臺灣高等法院高雄分院民事判決  九十年度訴易字第五四號
      原      告  乙○○
      被      告  甲○○
右當事人間請求損害賠償事件，經本院刑事庭移送前來，本院判決如左：
      主      文
被告應給付原告新台幣壹拾萬零捌佰柒拾柒元。
訴訟費用由被告負擔。
      事      實
甲、原告方面：
一、聲明：求為判決：如主文所示。
二、陳述：
  (一)兩造結婚九載，生有二女，生活原本美滿，詎料自八十八年十一月起，被告動輒
    拳頭相向，時常言詞諷刺，逼迫原告離家或將家門反鎖拒絕原告返家，令原告在
    精神、身體各方面受有嚴重傷害，經原告向台灣屏東地方法院聲請核發保護令，
    並經原法院核發通常保護令在案。
  (二)本件案發時間為八十九年七月二十四日晚上七時許，被告駕車搭載原告及子女外
    出用餐，行經屏東市○○路段（距屏東機場約五百公尺處），二人因生活費之問
    題發生爭吵，詎被告竟違反民事通常保護令，將車停下徒手毆打原告頭部，隨即
    啟動車輛，於行駛約一、二分鐘後復停車，接續之前之行為毆打原告下顎、胸部
    、手腳等處，致原告受有右臉抓痕（二公分及三公分）、口腔黏膜瘀傷、鼻樑浮
    腫、前胸淤痕（二公分及二×一公分）、右手食指、中指瘀傷、右下肢瘀傷（三
    ×四公分）之傷害，原告並因此支付醫療費用，有驗傷診斷書、寶健醫院醫療費
    用收據、醫療費用明細表可證。原告自得依法請求被告給付如聲明所示之金額。
  (三)被告一再逼迫原告無條件離婚、恐嚇及辱罵，且房子不給原告居住，使原告與骨
    肉分離，造成原告更大的精神虐待，且被告有暴力傾向。原告自八十九年七月二
    十四日至九十年四月四日期間，原告及子女並未踏進被告父母親家中一步，自無
    被告指稱有辱罵之事。至於，被告謂原告侮辱其父母一事，實由被告父母聲稱願
    為原告照顧兩名子女，原告於九十年四月九日晚七時許將子女送至被告父母手中
    ，請代為照顧，當日並請代為辦理子女轉學，豈料自九十年四月二十九日起，被
    告之母親恐嚇原告不得探視子女，並向原告之子女稱：是母親（即原告）拋棄他
    們云云，影響子女之人格、身心發展。至此原告與被告父母發生爭吵，且原告前
    後總共三次報警處理。被告父親更口出穢言，當著原告之子女面前辱罵原告，還
    恐嚇生命之安危。當時被告並未在場，哪來出手拉扯。
三、證據：提出寶健醫院醫療費用收據一紙、醫療費用明細表一紙。
乙、被上訴人方面：
一、聲明：求為判決：駁回原告之訴。
二、陳述：
  (一)原告個性太強，常到被告家叫罵，並侮辱被告之父母，甚至恐嚇，被告是忍不住
    才出手拉扯，並非暴力傾向。
  (二)本件原告亦與有過失，況其祇是輕傷，何來精神恍惚？縱有痛苦其請求精神慰撫
    金十萬元，顯屬過高，應減低至五千元。
三、證據：未提出任何證據。
      理      由
一、本件原告主張：兩造結婚九年，生有二女，惟被告自民國八十八年十一月起，動
    輒對伊拳頭相向，時常言詞諷刺，逼迫伊離家或將家門反鎖拒絕伊返家，令伊在
    精神、身體各方面受有嚴重傷害，經伊向台灣屏東地方法院聲請核發保護令，並
    經原法院核發通常保護令在案。詎被告不知悔改，於八十九年七月二十四日晚上
    七時許，駕車搭載伊及子女外出用餐，行經屏東市○○路段（距屏東機場約五百
    公尺處），二人因生活費之問題發生爭吵，被告竟違反民事通常保護令，將車停
    下出手毆打伊頭部，隨即啟動車輛，於行駛約一、二分鐘後復停車，接續之前之
    行為毆打伊下顎、胸部、手腳等處，致伊受有右臉抓痕（二公分及三公分）、口
    腔黏膜瘀傷、鼻樑浮腫、前胸淤痕（二公分及二×一公分）、右手食指、中指瘀
    傷、右下肢瘀傷（三×四公分）之傷害，伊因此支付醫葯費用八百七十七元，另
    伊因被告毆傷，精神肉體至感痛苦，被告應賠償伊精神慰撫金十萬元等情，求為
    命被告給付十萬零八百七十七元之判決。
二、被告則以：本件因原告常到伊家叫罵，並侮辱伊父母，伊才出手拉扯，並非暴力
    傾向，且原告亦與有過失，況原告祇是輕傷，其請求精神慰撫金十萬元，顯屬過
    高等語，資為抗辯。
三、查原告主張之事實，業據提出原法院八十九年度家護字第十九號民事通常保護令
    裁定及驗傷診斷書為證（見屏東縣警察局屏東分局刑案偵查卷），而被告亦自承
    與原告互相拉扯，造成原告傷害等語（見本院卷二九頁），又被告所犯家庭暴力
    防治法案件，業經刑事法院判處有期徒刑三月，如易科罰金，以三百元折算一日
    確定在案，有原法院九十年度易字第一二四號、本院九十年度上易字第七四一號
    刑事判決附卷可稽（見本院卷六至九頁），原告上開主張，自堪信為真實。被告
    雖辯稱係與原告互相拉扯，原告與有過失云云，然為原告所否認，而被告復未舉
    證以實其說，所辯自不足採。
四、按因故意或過失，不法侵害他人之權利者，負損害賠償責任；又不法侵害他人之
    身體者，被害人雖非財產上之損害，亦得請求賠償相當之金額，民法第一百八十
    四條第一項前段、第一百九十五條第一項前段分別定有明文。本件被告毆打原告
    受傷，核屬故意侵權行為，從而原告依侵權行為之法則，訴請被告賠償損害，自
    屬有據。
五、茲就原告請求之各項損害賠償，分別審核如左：
 (一)醫葯費用部分：本件原告身體受有被告不法侵害受有如上之損害，並因此支出醫
   療費用三百五十五元，有原告提出之寶健醫院醫療費用收據一紙在卷可稽（見本
   院附民卷五頁），則原告請求被告賠償八百七十七元，為有理由，應予准許。
 (二)精神慰撫金部分：原告因被告不法侵害其身體，依前揭法條規定自得請求精神慰
   撫金。查兩造係夫妻關係，被告前於八十九年一月十六日於住處，毆打原告成傷
   ，經原告向原審聲請核發民事保護令，並經原審裁定命被告不得對原告實施身體
   或精神上不法侵害行為，並裁定有效期間為一年，已如前述，詎被告竟違反保護
   令，毆打原告致右臉抓痕（二公分及三公分）、口腔黏膜瘀傷、鼻樑浮腫、前胸
   淤痕（二公分及二×一公分）、右手食指、中指瘀傷、右下肢瘀傷（三×四公分
   ）之傷害，原告精神肉體自感非常痛苦。次查，原告為高中畢業，現於電子公司
   上班，月薪一萬六千元左右，名下有一不動產，而被告為高職畢業，於其父母經
   營之魚（觀賞魚）場幫忙，月薪大約一、二萬元，名下無任何不動產等情，已據
   兩造分別陳明在卷，並為對造所不爭（見本院卷一六、三０頁）。本院審酌兩造
   上開身分、地位、經濟能力及原告所受傷勢與痛苦程度，認原告請求被告賠償十
   萬元，核屬適當，應予准許。被告辯稱原告請求精神慰撫金十萬元，顯屬過高云
   云，並無可採。
六、綜上所述，原告依侵權行為之法則，請求被告賠償十萬零八百七十七元（醫藥費
    八百七十七元加精神慰撫金十萬元），為有理由，應予准許。
七、據上論結，本件原告之訴為有理由，依民事訴訟法第七十八條，判決如主文。
中      華      民      國    九十      年      八      月    十四      日
                                      臺灣高等法院高雄分院民事第四庭
~B1審判長法官  王錦村
~B2法      官  許明進
~B3法      官  曾錦昌
右為正本係照原本作成。
不得上訴。
中      華      民      國    九十    年      八      月    十六        日
~B法院書記官  施耀程
                                                                        Ｆ


司法院資訊處製作；財團法人民間司法改革基金會備份。
